【裁判字號】    90,訴,98
【裁判日期】    901225
【裁判案由】    違反著作權法等
【裁判全文】
臺灣新竹地方法院刑事判決                              九十年度訴字第九八號
    公  訴  人  臺灣新竹地方法院檢察署檢察官
    被      告  甲○○
右列被告因違反著作權法案件，經檢察官提起公訴（八十九年度偵字第五四０七號）
，本院判決如左︰
    主  文
甲○○以明知為侵害著作權之物，意圖營利而交付之方法侵害他人之著作權為常業，
處有期徒刑壹年貳月。緩刑參年。
扣案如附表所示之物品均沒收。
    事  實
一、甲○○係設於新竹市○○路○段五十八號一樓「生活遊戲工坊」之負責人，從事
    各式電動遊戲機軟體及周邊設備之買賣，明知：
    (1)「Play Station」系統之遊戲光碟片中之「ＰＳ設計圖」之商標圖樣，係日商
      新力電腦娛樂股份有限公司（下稱新力公司）向經濟部中央標準局（現改制為
      經濟部智慧財產局）申請註冊取得商標專用權，商標註冊號數第七一０四五四
      號，指定使用於電腦、錄有電腦程式之卡帶、磁碟、光碟及卡匣等商品，現尚
      在專用期間內，且新力公司或授權他公司所生產得使用於「Play Station」系
      統之前述商品，在我國境內市場行銷多年，品質素有信譽，為相關社會消費大
      眾所共知之商品；
    (2)如附表編號一所示之「ＧＴ實戰賽車２」（即跑車浪漫旅２，ＧＲＡＮ  ＴＵ
      ＲＩＳＭＯ２）、「骰子大戰２」（即骰子方塊２，ＸＩ  ＪＵＮＢＯ）、「
      緊急追緝令」（即列車驚魂，ＣＨＡＳＥ  ＴＨＥＥＸＰＲＥＳＳ）、「寶貝
      龍」（即ＳＰＹＲＯ  ＆  ＳＰＡＲＸ  ＴＯＮＤＥＭＯ  ＴＯＵＲＳ）等遊
      戲光碟，均係新力公司享有著作財產權之電腦程式著作（起訴書誤載為視聽著
      作）；
    (3)如附表編號二所示之「太空戰士８」（即ＦＩＮＡＬ  ＦＡＮＴＡＳＹ  Ⅷ）
      、「太空戰士９」（即ＦＩＮＡＬ  ＦＡＮＴＡＳＹⅨ）等遊戲光碟，均係日
      商思奎爾股份有限公司（下稱思奎爾公司）享有著作財產權之電腦程式著作（
      起訴書誤載為視聽著作）；
    (4)如附表編號三所示之「出擊飛龍１＆２」「即ＳＴＩＲＤＥＲ  ＨＩＲＹＵ）
      、「洛客人ＤＡＳＨ２」（即洛客人外傳，ＲＯＣＫＭＡＮ  ＤＡＳＨ２  Ｅ
      ＰＩＳＯＤＥ２）、「龍戰士４」（即ＢＲＥＡＴＨ  ＯＦ  ＦＩＲＥ  Ⅳ）
    等遊戲光碟，均係日商卡波光股份有限公司（下稱卡波光公司）享有著作財產
      權之電腦程式著作（起訴書誤載為視聽著作）；
    (5)如附表編號四所示之「勁爆熱舞３ＤＤＲ３」（即ＤＡＮＣＥ  ＤＡＮＣＥ
      ＲＥＶＯＬＵＴＩＯＮ  ３ｒｄＭＩＸ）遊戲光碟，係日商可樂美股份有限公
      司（下稱可樂美公司）享有著作財產權之電腦程式著作（起訴書誤載為視聽著
      作）。
    且甲○○知悉前述電腦程式軟體，均受我國著作權法保護，非經上開公司之同意
    或授權，不得意圖營利而交付，竟為營取不法利益，明知不詳年籍姓名之綽號「
    阿文」、「阿志」之成年男子所販售如附表編號一、二、三、四、五所示之遊戲
    光碟均係意圖欺騙他人，未經商標專用權人新力公司授權，而擅自於同一商品使
    用相同於前開商標圖樣，虛偽標示係新力公司之產品或授權等內容，且附表編號
    一、二、三、四所示之遊戲光碟，分係虛偽表彰前開新力公司、思奎爾公司、卡
    波光公司與可樂美公司之合法重製物，竟基於販賣仿冒商標商品、行使偽造準私
    文書之概括犯意及常業明知係侵害電腦程式著作財產權之重製物而仍作為直接營
    利之使用以侵害他人著作權之犯意，自民國八十九年六月底某日起，以每片光碟
    新臺幣（下同）二十元至三十元之價格，向前揭不詳年籍姓名之綽號「阿文」、
    「阿志」之成年男子販入如附表編號一、二、三、四、五所示之仿冒遊戲光碟共
    五千片，並自同年七月十日起陳列在「生活遊戲工坊」，連續多次以每片光碟四
    十元至五十元不等之價格販賣予不特定之消費者，使消費者對於新力公司、思奎
    爾公司、卡波光公司、可樂美公司所製造之相同商品產生混淆，侵害新力公司、
    思奎爾公司、卡波光公司、可樂美公司各對於附表編號一、二、三、四所示遊戲
    光碟之著作權，並侵害新力公司之前開商標專用權，且行使上開偽以新力公司名
    義製作之準私文書，足以生損害於新力公司，並恃以為生。嗣於同年八月十一日
    ，經法務部調查局新竹市調查站在甲○○所經營之前開店內查獲，並扣得如附表
    編號一至五所示甲○○所有然尚未出售之仿冒遊戲光碟及遊戲軟體目錄九本（扣
    案物品之名稱、數量及侵害之商標專用權、著作財產權詳如附表所示）。
二、案經新力公司、思奎爾公司、可樂美公司訴由法務部調查局新竹市調查站報請臺
    灣新竹地方法院檢察署檢察官偵查起訴。
    理  由
一、訊據被告甲○○固坦承於右揭時、地販賣上開仿冒商標及著作權之仿冒遊戲光碟
    ，惟否認知悉前開光碟為仿冒品，辯稱：伊販賣時不知係仿冒光碟，綽號「阿文
    」、「阿志」之人說其他店也在賣，並未影響原版權利人之權利，且伊確實也看
    到別家店販售相同光碟云云。惟查：
（一）右揭事實業據告訴代理人乙○○律師、傅文民律師指訴綦詳，並有告訴人所提
      出之經濟部中央標準局商標註冊證影本、被侵害電腦程式著作權明細表、進貨
      單、統一發票、出貨單、期末期初存量明細表等件在卷可憑，且有被告所有且
      供其犯本罪所用之如附表所示之仿冒遊戲光碟扣案足資佐證，並有仿冒品進入
      遊戲主機執行後出現仿冒商標之畫面照片一幀在卷足稽，而扣案之物品確為仿
      冒之遊戲光碟，亦有告訴人所提之鑑定報告一份在卷足參。又正版光碟之價格
      從一千五百元至二千元不等，業據告訴代理人傅文民律師於本院訊問時陳述在
      卷，被告亦自承其販賣之「太空戰士９」正版品係一千九百八十元，另參以被
      告向綽號「阿文」、「阿志」等人購入時並無出廠或進貨證明，其來源本非正
      當，被告所購入及販出之價格又遠低於市價，顯悖於一般交易之常情，而被告
      自八十六年六月間起即已開始販售電動遊樂機軟體，對此應知之甚稔，自無不
      知所販售之遊戲光碟為仿冒光碟之理。
（二）前開新力公司、思奎爾公司、卡波光公司、可樂美公司之遊戲光碟係日本之著
      作，在台灣亦委由台灣總代理商英特全股份有限公司與日本同步銷售及公開散
      布，此有上開著作物之首次發行日一覽表、進貨單、發票及出貨單等資料足憑
      ，均符合我國著作權法第四條第一款之規定，得受我國著作權法之保護。
（三）按商標自註冊之日起，由註冊人取得商標專用權，商標法第二十一條設有明文
      ，而所謂商標之使用，依八十二年十二月廿二日修正公佈前商標法第六條第一
      項之規定，係指將商標用於商品或其包裝或容器之上，行銷國內市場或外銷者
      而言；修正後之商標法第六條第一項則明定：「本法所稱商標之使用，係指為
      行銷之目的，將商標用於商品或其包裝、容器、標帖、說明書、價目表或其他
      類似物件上，而持有陳列或散布。」足見修正後之商標法第六十二條之所謂「
      使用」，非以將商品行銷於外為必要，只要商標附著之客體符合前開之規定，
      且使用人具有行銷之目的，即符合「商標使用」之要件。本件扣案之光碟縱未
      於包裝上使用告訴人新力公司之商標圖樣，惟此扣案光碟經電視遊樂器執行時
      ，螢幕上即出現新力公司之前揭註冊商標圖樣，其標示型態足資一般商品購買
      人認識其表彰商品之來源者，亦應認已屬於商標法第六條第一項所稱之其他類
      似物件之範疇，而應認屬於商標之使用。次按，商標法第六十三條規定：「明
      知為前條商品而販賣．．．者」，行為人只要明知所販賣之商品，係為第六十
      二條第一款所定使用相同或近似於他人註冊商標圖樣之同一或類似商品，或係
      第六十二條第二款之商品者，即為已足。
（四）再按，以錄音、錄影或電磁記錄藉機器或電腦之處理所顯示之聲音、影像或符
      號，足以為表示其用意之證明者，依刑法第二百二十條第二項之規定，以文書
      論。查被告所販賣之仿冒遊戲光碟，透過電視遊樂器執行時，亦顯現所偽造表
      彰告訴人新力公司之名稱或授權之文字，業經本院勘驗屬實，有勘驗筆錄可稽
      ，自屬使消費大眾會誤以為該等仿品光碟，係由告訴人新力公司自行或合法授
      權所生產製造之一定用意證明文字，而足生損害於告訴人新力公司，是以該等
      字樣當屬上述之「準文書」。而該等「準文書」為不詳姓名之人未經前開著作
      權人同意或授權所製作，當屬偽造之準私文書，被告等販賣該等仿冒之光碟，
      既明知有上開內容，縱光碟外觀無法目視其內容，但消費者必然會透過電視遊
      樂器之執行於電視螢幕顯示，應認其交付之行為，即係行使上開偽造準文書之
      行為無誤。
（五）末按刑法上所謂常業犯，指反覆以同種類行為為目的之社會活動之職業性犯罪
      而言，至於其犯罪所得之多寡，事後仍否保有該犯罪所得、是否恃此犯罪為唯
      一的謀生職業，則非所問，縱令兼有其他職業，或犯罪所得不多，均無礙於該
      常業犯罪之成立，最高法院八十九年度台上字第四四五號判決亦持此見解。是
      侵害著作權之常業犯，應指有反覆以侵害著作權為目的之同種類社會活動之職
      業性犯罪而言，至於犯罪所得之多寡，是否恃此犯罪為唯一的謀生職業，則非
      所問，縱另兼有其他職業，或犯罪所得不多，均無礙於常業犯之成之。本件被
      告自八十九年六月底即開始向綽號「阿文」、「阿志」之不詳姓名之成年男子
      購入上揭仿冒光碟共五千片，並在「生活遊戲工坊」陳列、販賣，迄至同年八
      月遭查獲等情，業據被告於偵、審時供陳明確，且查獲之盜版光碟片數量非少
      ，被告明知為侵害著作權之物，仍反覆以同一種類之行為販售，交付予不特定
      之人，是被告即有反覆以同類侵害著作權為目的之行為，參諸前開說明，自應
      論以常業犯。本件事證明確，被告前揭犯行洵堪認定。
二、按被告意圖營利，明知向綽號「阿文」、「阿志」之不詳姓名年籍之成年男子所
    購入之意圖欺騙他人而擅自於所重製之同一商品使用相同於上開註冊商標之仿冒
    遊戲光碟，為侵害著作權及商標權之物，竟意圖營利及基於常業之犯意，以每片
    四十元至五十元之價格向不特定人販售並交付之，且行使不詳姓名年籍之人所偽
    造於仿冒遊戲光碟，經過電視遊樂器執行，電視影像畫面中會呈現出上揭商標圖
    案，且於畫面下方會出現足以對外表示該等光碟係新力公司所授權或生產之一定
    用意證明文字，並牟取不法利益，並以之為常業，核其所為，係犯商標法第六十
    三條之販賣仿冒商標商品罪、著作權法第九十四條之以同法第八十七條第二款方
    法侵害他人著作權之常業犯及刑法第二百十六條、第二百二十條第二項、第二百
    十條之行使偽造準私文書罪。被告意圖販賣而陳列仿冒商品之低度行為為販賣仿
    冒商品罪之高度行為所吸收，不另論罪。又被告販賣仿冒商標商品罪及行使偽造
    準私文書罪，各先後多次犯行，各時間緊接，各所犯係構成要件相同之罪，均顯
    係基於概括犯意，均為連續犯，各應以一罪論並加重其刑。至其等所犯上揭三罪
    間，係一行為同時觸犯上開三罪名，為想像競合犯，應依刑法第五十五條之規定
    ，從一重之著作權法第九十四條常業侵害他人著作權罪處斷，公訴意旨認上揭三
    罪有方法結果之牽連關係，尚有誤會。又公訴意旨認被告與不詳姓名之綽號「阿
    文」、「阿志」之人間有犯意聯絡及行為分擔，為共同正犯，惟依被告所供上開
    仿冒光碟係「阿文」「阿志」於八十九年六月底主動向其兜售，且係用買斷賣斷
    之方式交易，準此，「阿文」、「阿志」就被告買斷後所為之前揭犯行，尚乏證
    據足資證明渠等間有犯意之聯絡或行為分擔，自不能論以共同正犯，併敘明之。
    爰審酌被告為貪圖利益，而販賣標示告訴人公司生產或授權生產之仿冒商標商品
    ，有損他人之信譽，並侵害他人之智慧財產權，嚴重破壞我國保護智慧財產權之
    國際形象及對於他人無體財產權之尊重，惟犯罪後坦承犯行，態度尚佳，且獲得
    告訴人之諒解，暨被告之素行、犯罪動機、目的、手段、智識程度、販賣仿冒商
    標、著作權商品數目、對商標專用權人、著作權人及消費者權益所生損害程度等
    一切情狀，量處如主文所示之刑。第查被告素行良好，前未曾受有期徒刑以上刑
    之宣告，有台灣高等法院被告全國前案紀錄表一紙在卷足憑，經此教訓今後應益
    知慎戒，信無再犯之虞，本院認本案刑之宣告，以暫不執行為適當，爰併諭知緩
    刑三年，用勵自新。
三、扣案如附表編號一至五所示之仿冒遊戲光碟，均係被告所犯商標法第六十三條之
    罪所販賣之商品，爰不問屬於犯人與否，均應依商標法第六十四條之規定諭知沒
    收；至附表編號六所載之遊戲軟體目錄九本，係被告所有且供犯商標法及著作權
    法之罪所使用之物，依刑法第三十八條第一項第二款之規定予沒收。
據上論斷，應依刑事訴訟法第二百九十九條第一項前段，商標法第六十三條、第六十
四條，著作權法第九十四條，刑法第十一條前段、第二百十六條、第二百二十條第二
項、第一項、第二百十條、第五十五條前段、第七十四條第一款、第三十八條第一項
第二款，判決如主文。
本案經檢察官蕭斌志到庭執行職務。
中      華      民      國      九十    年    十二      月    二十五    日
                                臺灣新竹地方法院刑事第一庭
                                    法  官李  珮  瑜
右正本證明與原本無異。
如不服本判決，應於判決送達後十日內向本院提出上訴狀（應附繕本），上訴於臺灣
高等法院。
                                    書記官  龔  紀  亞
中      華      民      國      九十    年    十二      月    二十五    日
附錄論罪法條：
商標法第六十三條：
明知為前條商品而販賣、意圖販賣而陳列、輸出或輸入者，處一年以下有期徒刑、拘
役或科或併科新臺幣五萬元以下罰金。
著作權法第九十四條
以犯第九十一條、第九十二條或第九十三條之罪為常業者，處一年以上七年以下有期
徒刑，得併科新台幣四十五萬元以下罰金。
附表：
┌──┬────────────────┬───────┬───────┐
│編號│   物     品     名     稱      │    數  量    │  備    註    │
├──┼────────────────┼───────┼───────┤
│    │                                │              │商標名稱：    │
│    │                                │              │「PS設計圖」  │
│    │                                │              │其中含：      │
│    │                        │              │(1)「ＧＴ實戰賽│
│    │                                │              │  車２」十四片│
│ 一 │新力公司遊戲光碟                │ 三十片       │(2)「骰子大戰２│
│    │                                │              │  」九片      │
│    │                                │              │(3)「緊急追緝令│
│    │                                │              │   」二片     │
│    │                                │              │(4)「寶貝龍」五│
│    │                                │              │  片          │         │
├──┼────────────────┼───────┼───────┤
│    │                                │              │商標名稱：    │
│    │                                │              │「PS設計圖」  │
│ 二 │ 思奎爾公司遊戲光碟             │ 三十套       │其中含：      │
│    │                                │              │(1)「太空戰士８│
│    │                                │              │  」十套      │
│    │                                │              │(2)「太空戰士９│
│    │                                │              │  」二十套    │
├──┼────────────────┼───────┼───────┤
│    │                                │              │商標名稱：    │
│    │                                │              │「PS設計圖」  │
│ 三 │ 卡波光公司遊戲光碟             │二十七片      │其中含：      │
│    │                                │              │(1)「出擊飛龍１│
│    │                                │              │  ＆２」一片  │
│    │                                │              │(2)「洛客人ＤＡ│
│    │                                │              │  ＳＨ２」七片│
│    │                                │              │(3)「龍戰士４」│
│    │                                │              │  十九片      │
├──┼────────────────┼───────┼───────┤
│    │                                │              │商標名稱：    │
│    │                                │              │「PS設計圖」  │
│四  │ 可樂美公司                     │ 一百三十片   │其中含：      │
│    │                                │              │「勁爆熱舞」一│
│    │                                │              │ 百三十片     │
├──┼────────────────┼───────┼───────┤
│    │                                │              │商標名稱：    │
│五  │ＰＳ系統之遊戲光碟              │四箱共三千八百│「PS設計圖」  │
│    │                                │八十片        │內容係：      │
│    │                                │              │仙界大戰等    │
├──┼────────────────┼───────┼───────┤
│六  │遊戲軟體目錄                    │ 九本         │              │
└──┴────────────────┴───────┴───────┘


司法院資訊處製作；財團法人民間司法改革基金會備份。
